ACORDAO-COMPLETO-2336565

ACÓRDÃO 1169/2019 ATA 17/2019 - PLENÁRIO

Acórdão 1169/2019-TCU-Plenário
1. Processo nº TC Processo 019.358/2015-6.   
1.1. Apenso: Processo 003.469/2015-8
2. Grupo II - Classe de Assunto: I - Recurso de reconsideração em tomada de contas especial 
3. Responsáveis: Leda da Pureza Moreno (CPF XXX.627.205-XX) e Associação do Núcleo da Mulher (CNPJ 02.878.503/0001-90) 
3.3. Recorrente: Leda da Pureza Moreno (XXX.627.205-XX) .
4. Órgão/Entidade: Ministério do Turismo - MTur
5. Relator: Ministro Benjamin Zymler
5.1. Relator da deliberação recorrida: Ministro-Substituto Augusto Sherman Cavalcanti.
6. Representante do Ministério Público: Procurador Júlio Marcelo de Oliveira.
7. Unidades Técnicas: Secretaria de Recursos (SERUR) ; Secretaria de Controle Externo de Tomada de Contas Especial (SecexTCE) .
8. Representação legal:  
8.1. Sanzio C. Peixoto (OAB/BA 27.480) e Eloi Lucas Silva Mota (OAB/BA 50.876) , representando Leda da Pureza Moreno. 
9. Acórdão:
VISTOS, relatados e discutidos estes autos de recurso de reconsideração interposto contra o Acórdão 817/2017-TCU-Plenário,
ACORDAM os Ministros do Tribunal de Contas da União, reunidos em sessão do Plenário, ante as razões expostas pelo Relator, em:
9.1. nos termos dos arts. 32, inciso I, e 33 da Lei 8.443/1992, conhecer do presente recurso de reconsideração para, no mérito, dar-lhe provimento parcial de forma a tornar insubsistentes os subitens 9.2. e 9.3. do Acórdão 817/2017-TCU-Plenário e:
9.1.1. julgar irregulares as contas da sra. Leda da Pureza Moreno e da Associação do Núcleo da Mulher, condenando-as, solidariamente, ao pagamento da quantia abaixo relacionada, abatendo-se a quantia já devolivida, com a incidência dos devidos encargos legais, calculados a partir das datas correspondentes até o efetivo recolhimento, na forma da legislação em vigor, nos termos dos arts. 1°, inciso I, 16, inciso III, alíneas "b" e "c", 19 e 23, inciso III, da Lei 8.443/1992:
	DATA
	VALOR (R$) 

	9/3/2010
	R$ 217.875,00

	14/6/2011
	 (R$ 2.223,93) - Crédito

9.1.2. fixar o prazo de 15 (quinze) dias, a contar da data da notificação, para que as responsáveis de que trata o subitem anterior comprovem, perante o Tribunal, o recolhimento das referidas quantias aos cofres do Tesouro Nacional, nos termos do art. 23, inciso III, alínea "a", da Lei 8.443/1992 c/c o art. 214, inciso III, alínea "a", do Regimento Interno do TCU (RI/TCU) ;
9.1.3. aplicar às responsáveis abaixo arroladas, individualmente, a pena de multa prevista no art. 57 da Lei 8.443/1992, de acordo com os valores indicados:
	Responsável
	Valor (R$) 

	sra. Leda da Pureza Moreno
	60.000,00

	Associação do Núcleo da Mulher
	60.000,00

9.1.4. fixar o prazo de 15 (quinze) dias, a contar da data da notificação, para que as responsáveis de que trata o subitem anterior comprovem, perante o Tribunal (art. 214, inciso III, alínea "a", e 269 do RI/TCU) , o recolhimento das referidas quantias aos cofres do Tesouro Nacional, atualizadas, quando pagas após seu vencimento, monetariamente, desde a data de prolação deste acórdão até a do efetivo recolhimento, na forma da legislação em vigor;
9.2. dar ciência deste acórdão à recorrente e à Procuradoria da República no Estado da Bahia.

Recurso de reconsideração interposto contra acórdão que julgou as contas da recorrente irregulares e condenou-lhe ao pagamento de débito e de multa, em razão de falha na prestação de contas de recursos repassados mediante termo de parceria cujo objeto era a "Realização de ações para a sensibilização da sociedade nas cidades de Ilhéus e Itabuna/BA, no combate à exploração sexual de crianças e adolescentes na cadeia do turismo".

Ministério do Turismo - MTur

3. Responsáveis: Leda da Pureza Moreno (CPF XXX.627.205-XX) e Associação do Núcleo da Mulher (CNPJ 02.878.503/0001-90)
3.3. Recorrente: Leda da Pureza Moreno (XXX.627.205-XX).

13.1. Ministros presentes: José Mucio Monteiro (Presidente), Walton Alencar Rodrigues, Benjamin Zymler (Relator), Augusto Nardes, Aroldo Cedraz, Raimundo Carreiro e Bruno Dantas.
13.2. Ministro-Substituto convocado: Augusto Sherman Cavalcanti.
13.3. Ministros-Substitutos presentes: Marcos Bemquerer Costa, André Luís de Carvalho e Weder de Oliveira.

BENJAMIN ZYMLER

Trata-se de recurso de reconsideração interposto pela sra. Leda da Pureza Moreno, então presidente da Associação Núcleo da Mulher, contra o Acórdão 817/2017-TCU-Plenário, proferido em tomada de contas especial (peça 44) 
2.	A tomada de conta especial foi instaurada em razão da não aprovação das contas do Termo de Parceria 723601/2009, celebrado entre o Ministério do Turismo e a Associação Núcleo da Mulher (peça 1, p. 35) .
3.	O ajuste, no valor de R$ 810.808,84, sendo R$ 10.808,84 a título de contrapartida, teve por objeto a implementação do projeto denominado "Realização de ações para a sensibilização da sociedade nas cidades de Ilhéus e Itabuna/BA, no combate à exploração sexual de crianças e adolescentes na cadeia do turismo", com vigência de 23/12/2009 a 12/6/2011 (peça 1, p. 37-41, 83 e 107) .
4.	O Plano de Trabalho previa a realização das seguintes ações (peça 1, p. 209-217) :
	a) Contratações de profissionais:
	Profissionais
	Função Principal
	Valor Total (R$) 

	Agentes locais (em número de dois) 
	Realizar o acompanhamento dos jovens na participação das oficinas
	38.400,00

	Assessor de Comunicação Social
	Estabelecer contato com os meios de comunicação da região
	38.400,00

	Assistente de Coordenação
	Participar de encontros com os adolescentes atendidos pelo projeto e familiares
	72.000,00

	Equipes de filmagem
	Fazer o registro documental e fotográfico de todas as ações
	18.000,00

	Psicólogo
	Realizar o acompanhamento psicossocial dos adolescentes, jovens e de suas famílias
	76.800,00

	b) Material de divulgação:
	Ação
	Valor (R$) 

	Impressão e distribuição de 200.000 folhetos orientativos em 3 línguas (Português, Inglês e Espanhol) 
	90.000,00

	Confecção de 200 banners para afixação nas centrais de informação turística, no aeroporto, rodoviária, agências de turismo, hotéis, pousadas e escolas
	21.600,00

	Impressão e distribuição de 30.000 cartazes que serão colocados nos principais pontos turísticos e escolas
	21.000,00

	Confecção de 300 camisetas para identificação dos participantes do projeto
	6.000,00

	Produção e veiculação de 150 outdoors
	81.000,00

	Produção e veiculação de 5000 spots de rádio de 30" com campanha de conscientização 
	40.000,00

	Propaganda volante (carro de som) - 1.000 anúncios
	20.000,00

	Veiculação de propaganda de meia página em jornal de circulação regional - 50 anúncios
	82.500,00

	c) realização de eventos educativos:
	Ação
	Valor (R$) 

	Duzentas peças teatrais educativas em escolas e associações comunitárias e em pontos turísticos de grande visitação
	90.000,00

	Trinta oficinas educativas com estudantes de escolas públicas do ensino fundamental
	35.000,00

	Seminário para analisar e debater os resultados do projeto
	39.300,00

5.	A Coordenação-Geral de Marketing e Publicidade do MTur, por meio do Parecer Técnico Complementar de Análise de Prestação de Contas 4/2013, recomendou a devolução de recursos financeiros no montante de R$ 356.472,00, tendo em vista a ausência de documentos que demonstrassem a execução das ações referentes à divulgação do evento (peça 1, p. 163-175) .
6.	Devidamente citados, os responsáveis não apresentaram elementos hábeis a demonstrar a execução de tais ações.
7.	Assim, mediante o acórdão impugnado, a recorrente teve suas contas julgadas irregulares, foi condenada, solidariamente com a Associação Núcleo da Mulher, em débito pela quantia aproximada de R$ 354.000,00 e sofreu a pena de multa prevista no art. 57 da Lei 8.443/1992, no valor de R$ 100.000,00 (peça 18) . 
8.	Depois de propor o conhecimento do recurso, a unidade técnica assim se manifestou quanto ao mérito: 
"Delimitação do recurso
1.1. O objeto deste recurso é demonstrar a execução parcial do objeto que já fora reconhecida pelo Ministério do Turismo e pelo Tribunal, para, posteriormente, verificar se houve a comprovação ou não da execução das ações de divulgação de seu objeto por meio de folhetos, camisetas, outdoor, cartazes, banners e veiculação de anúncios em carro de som, rádios e jornais.
Da execução parcial do objeto que já fora reconhecida pelo Ministério do Turismo e pelo Tribunal 
1.2. O acordo do ajuste era a implementação do projeto denominado "Realização de ações para a sensibilização da sociedade nas cidades de Ilhéus e Itabuna/BA, no combate à exploração sexual de crianças e adolescentes na cadeia do turismo". 
1.3. Ressalta-se que o Procurador Júlio Marcelo de Oliveira entendeu que a condenação não podia alcançar o valor total repassado, haja vista que o órgão concedente tinha reconhecido a execução parcial do objeto, bem como pelo fato da citação não ter abarcado as ocorrências na execução financeira  (vide peça 17, p. 4) . Ademais, salienta-se que o Exmo. Ministro-Relator Augusto Sherman Cavalcanti, aquiescendo com o parquet, frisou que "o órgão concedente reconheceu a execução parcial do objeto, conforme se constata nas informações à peça 1, p. 117, itens 4.1 e 4.7, e 177, itens 4.1 e 4.7" (peça 19, p. 3, item 12, grifos acrescidos) , razão pela qual concluiu pela impossibilidade do débito pela totalidade dos recursos repassados (vide item 16 do voto condutor da deliberação) .
1.4. Assim sendo, tem-se que tanto o MTur quanto este Tribunal reconheceram a contratação de profissionais previstos no plano de trabalho (peça 1, p. 209-213) , havendo, então, o atesto da execução das seguintes etapas:
	ETAPA/FASE
	ESPECIFICAÇÃO
	VALOR TOTAL (R$) 

	1
	Agente local 
	38.400,00

	2
	Assessor de Comunicação Social 
	38.400,00

	3
	Assistente de Coordenação 
	72.000,00

	4
	Equipe de filmagem
	30.000,00

	5
	Profissional para fazer o registro documental e fotográfico
	18.000,00

	6
	Psicólogo
	76.800,00

	9
	Companhia de teatro
	90.000,00

	16
	Trinta oficinas educativas com estudantes de escolas públicas do ensino fundamental (1.000) 
	35.000,00

	17
	Seis seminários para analisar e debater os resultados do projeto e conscientizar a cadeia produtiva do turismo (...) 
	39.300,00

	TOTAL
	-
	437.900,00

1.5. Ou seja, o Tribunal reconheceu, por exemplo, que houve a realização de trinta oficinas educativas com estudantes de escolas públicas do ensino fundamental, a realização de seis seminários para analisar e debater os resultados do projeto e conscientizar a cadeia produtiva do turismo e as apresentações de teatro. 
1.6. Essas etapas relacionavam-se diretamente com as duas metas estabelecidas e aprovadas na proposta do termo de parceria: i) sensibilização da sociedade, por intermédio de campanhas educativas e ii) realização de ações voltadas para a formação de uma consciência crítica.  Melhor dizendo, elas caracterizavam-se como etapas da consecução da ação finalística do objeto do termo de parceria.  Já as demais etapas, relativas às mídias de publicidade, serviam como apoio e objetivavam a divulgação dos meios de denúncia, as formas de combate da exploração sexual e as vantagens de proteger os adolescentes e jovens do risco da exploração sexual. (TC Processo 003.496/2015-8, peça 8, p. 43) .
1.7. Ademais, para subsidiar a análise da execução das ações de divulgação  (objeto do recurso) , apresentam-se os seguintes trechos do relatório de atividades, elaborado pela Associação Núcleo da Mulher para a prestação de contas. O relatório de atividades foi reconhecido pelo MTur e por esta Corte para atestar a execução física das etapas/fases descritas no item 4.3 desta instrução, e detalha as atividades executadas para o alcance das metas finalísticas do Termo de Parceria.   (TC Processo 003.496/2015-8, peça 8, p. 304 e peça 9, pp. 1-13) : 
- Para atingir o público em geral foram realizadas ações com panfletagem em praças públicas e eventos da cidade. Nessa oportunidade a companhia de teatro contratada realizava as apresentações para os moradores e turistas.  Em todas as chegadas dos transatlânticos eram realizadas as sensibilizações, no entanto o trabalho de corpo a corpo era prejudicado devido ao cumprimento do roteiro dos turistas. Nesse sentido, as apresentações teatrais tiveram importância decisiva, pois de forma rápida e atrativa passava a mensagem do projeto.
- Foram realizadas 200 apresentações para turistas, comunidade, escolas e instituições. Além de todos os eventos do projeto como seminários e palestras ou de outras instituições como as conferênciase feiras
- O trabalho educativo teve um impacto importante no resultado do projeto, pois onde se previa realizar 30 oficinas com alunos (etapa 1) , foram realizadas 151 oficinas em Ilhéus e ltabuna no período entre 2010 e 2011, beneficiando 3. 333 alunos. 
1.8. Registre-se, ainda, que no relato das oficinas, constam algumas fotos, que apesar da baixa qualidade, apresentam banners e camisas aprovados para a campanha publicitária.  Igualmente destaca-se a utilização do folheto informativo e a realização de 151 oficinas, quando o previsto era de 30 oficinas, o que permite inferir que algumas ações de divulgação ocorreram.
1.9. Desta forma, reitera-se que o cerne do recurso é verificar se houve a comprovação ou não da realização das ações de divulgação do objeto do termo de parceria por meio de folhetos, camisetas, outdoor, cartazes, banners e veiculação de anúncios em carro de som, rádios e jornais.
Da análise da execução das ações de divulgação de objeto por meio de folhetos, camisetas, outdoor, cartazes, banners e veiculação de anúncios em carro de som, rádios e jornais
1.10. Para subsidiar a análise das ações de divulgação serão considerados os contratos e as notas fiscais encaminhados pela recorrente, em fase recursal, os registros fotográficos encontrados na internet, a Nota Técnica no 020/2011, elaborada pela Coordenação-Geral do Programa Turismo Sustentável e Infância (TSI) , e o Parecer Técnico no 41/12, emitido pela Coordenação-Geral de Marketing e Publicidade.  
1.11. Objetivando organizar os dados levantados, segue a análise por grupos de ações de divulgação, conforme previsto no plano de trabalho (TC Processo 019.358/2015-6, peça 1, pp. 209-217) :
1.12. Impressão e distribuição de folheto em três línguas (200.000 unidades) - R$ 90.000,00 
	Contrato
	Contrato com a empresa Livre Comunicação Ltda. ME. em 25/03/2010 (Peça 44, pp. 19-20) 

	Nota Fiscal (NF) 
	Numeração da nota fiscal ilegível (Peça 44, pp. 19-20) 

	Data NF
	14/04/2010

	Valor NF 
	R$ 90.000,00 

	Extrato bancário
	Cheque compensado de R$ 90.000,00 no extrato bancário dia 15/04/2010 (TC Processo 003.496/2015-8, peça 8, p. 258) 

	Levantamento Internet 
	https://www.facebook.com/nucleodamulher/photos/a.283510068346955.77000.282948841736411/283528048345157/?type=3&theater
https://www.facebook.com/nucleodamulher/photos/a.283510068346955.77000.282948841736411/283527635011865/?type=3&theater
https://www.facebook.com/nucleodamulher/photos/a.283510068346955.77000.282948841736411/283525708345391/?type=3&theater

	Análise Nota Técnica no 020/2011 
	3.5-Aprovado - Vol. III fls. 503, 504 e 505 (TC 003.469-2015-8, peça 9, p. 203-208) .

	Pendências do Parecer Técnico de Análise de Prestação de Contas no 41/2012
	¿ Encaminhar exemplar da peça promocional.
¿ Encaminhar documento assinado, e com a identificação de quem o assina, emitido pela empresa responsável atestanto a produção da peça em sua totalidade.
¿ Encaminhar documento assinado, e com a identificação de quem o assina, emitido pela Convenente atestando o recebimento da peça em sua totalidade.
¿ Encaminhar documento assinado, e com a identificação de quem o assina, emitido pela Convenente informando a destinação dada à peça promocional (TC 003.469-2015-8, peça 9, p. 238) .

1.13. Confecção de camiseta (300 unidades) - R$ 6.000,00 
	Contrato
	Contrato com Dylamara Ind. E Rep. De Confecções Ltda. em 28/06/2010 (TC Processo 019.358/2015-6, peça 44, pp. 24-25) 

	Nota Fiscal (NF) 
	No 201 (TC Processo 019.358/2015-6, peça 44, p. 15) 

	Data NF
	28/06/2010

	Valor NF 
	R$ 6.000,00 

	Extrato bancário
	Cheque compensado de R$ 6.000,00 no extrato bancário dia 29/06/2010 (TC 003.469-2015-8, peça 8, p. 262) 

	Levantamento Internet 
	Fotos diversas no FaceBook  https://www.facebook.com/nucleodamulher/photos/

	Análise Nota Técnica no 020/2011 
	3.5-Aprovado - Vol. III fls. 503, 504 e 505. (TC 003.469-2015-8, peça 9, p. 203-208 e 144) 

	Pendências do Parecer Técnico de Análise de Prestação de Contas no 41/2012
	¿ Encaminhar exemplar ou fotos da peça promocional para cada tamanho produzido.
¿ Encaminhar documento assinado, e com a identificação de quem o assina, emitido pela empresa responsável atestanto a produção da peça em sua totalidade e nos tamanhos produzidos.
¿ Encaminhar documento assinado, e com a identificação de quem o assina, emitido pela Convenente atestando o recebimento da peça em sua totalidade nos tamanhos produzidos.
¿ Encaminhar documento assinado, e com a identificação de quem o assina, emitido pela Convenente informando a destinação dada à peça promocional (TC 003.469-2015-8, peça 9, p. 238 e 239) .

1.14. Produção e veiculação de outdoors (150 unidades) - R$ 23.475,00 (produção) + R$ 51.900,00 (veiculação) 
	Contrato de produção de 150 outdoors
	Contrato com Livre Comunicação Ltda. ME. Em 25/03/2010 (TC Processo 019.358/2015-6, peça 44, pp. 17-18) 

	Nota Fiscal (NF) 
	No 387 (TC Processo 019.358/2015-6, peça 44, p. 14) 

	Data NF
	31/03/2010

	Valor NF 
	Valor total da nota fiscal: R$66.575,00
Valor correspondente à produção de 150 outdoors R$ 23.475,00

	Extrato bancário
	Cheque compensado de R$ 23.475,00 no extrato bancário dia 25/03/2010 (TC 003.469-2015-8, peça 8, p. 258) 

	Levantamento Internet 
	Não localizado

	Análise Nota Técnica no 020/2011 
	Reprovado - Inexistência dos endereços dos locais e período de veiculação de outdoors 

	Pendências do Parecer Técnico de Análise de Prestação de Contas no 41/2012
	¿ Encaminhar documento assinado, e com a identificação de quem o assina, emitido pela empresa responsável atestando a produção da peça em sua totalidade.

	Contrato de veiculação de 150 outdoors
	Contrato com Livre Comunicação Ltda. ME. Em 25/03/2010 (TC Processo 019.358/2015-6, peça 44, pp. 19-20) 

	Nota Fiscal (NF) 
	No 61 (TC Processo 019.358/2015-6, peça 44, p. 14) 

	Data NF
	25/03/2010

	Valor NF 
	Valor total da nota fiscal:  R$ 51.900,00

	Extrato bancário
	Cheque compensado de R$ 51.900,00 no extrato bancário dia 25/03/2010 (TC Processo 003.496/2015-8, peça 8, p. 258) 

	Levantamento Internet 
	Não localizado

	Análise Nota Técnica no 020/2011 
	Reprovado - Inexistência dos endereços dos locais e período de veiculação de outdoors (TC 003.469-2015-8peça 9, p. 203-208 e 144) . 

	Pendências do Parecer Técnico de Análise de Prestação de Contas no 41/2012
	¿ Encaminhar fotos de todas as peças promocionais em CD contendo seu respectivo endereço de veiculação.
¿ Encaminhar documento assinado, e com a identificação de quem o assina, emitido pela empresa responsável atestando a veiculação da peça em sua totalidade, período e locais de veiculação.

1.15. Impressão e distribuição de cartaz (30.000 unidades) - R$ 21.000,00 
	Contrato
	Contrato com Livre Comunicação Ltda. ME. Em 25/03/2010 (TC Processo 019.358/2015-6, peça 44, pp. 17-18) 

	Nota Fiscal (NF) 
	No 387 (TC Processo 019.358/2015-6, peça 44, p. 14) 

	Data NF
	31/03/2010

	Valor NF 
	Valor total da nota fiscal:  R$ 66.575,00
Valor correspondente à produção de 30.000 cartazes R$ 21.000,00

	Extrato bancário
	Cheque compensado de R$ 21.000,00 no extrato bancário dia 25/03/2010 (TC Processo 003.496/2015-8, peça 8, p. 258) 

	Levantamento Internet 
	Fotos diversas no FaceBook
https://www.facebook.com/nucleodamulher/photos/a.283510068346955.77000.282948841736411/283521141679181/?type=3&theater
https://www.facebook.com/nucleodamulher/photos/

	Análise Nota Técnica no 020/2011 
	3.6 - Aprovado -Vol. II Fls. 304 a 312 e 446.
DVD- Registro de Filmagem e
DVD- Registro Fotográfico (TC 003.469-2015-8, peça 9, pp. 2-11 e p. 146) 

	Pendências do Parecer Técnico de Análise de Prestação de Contas no 41/2012
	¿ Encaminhar documento assinado, e com a identificação de quem o assina, emitido pela empresa responsável atestando a produção da peça em sua totalidade.
¿ Encaminhar documento assinado, e com a identificação de quem o assina, emitido pela Convenente atestando o recebimento da peça em sua totalidade.
¿ Encaminhar documento assinado, e com a identificação de quem o assina, emitido pela Convenente informando a destinação dada à peça promocional (TC 003.469-2015-8peça 9, p. 239) .

1.16. Confecção de banner (200 unidades) - R$ 21.600,00 
	Contrato
	Contrato com Livre Comunicação Ltda. ME. Em 25/03/2010 (TC Processo 019.358/2015-6, peça 44, pp. 17-18) 

	Nota Fiscal (NF) 
	No 387 (TC Processo 019.358/2015-6, peça 44, p. 17-18) 

	Data NF
	31/03/2010

	Valor NF 
	Valor total da nota fiscal:  R$ 66.575,00
Valor correspondente à produção de 30.000 cartazes R$ 21.600,00

	Extrato bancário
	Cheque compensado de R$ 21.600,00 no extrato bancário dia 25/03/2010 (TC Processo 003.496/2015-8, peça 8, p. 258) 

	Levantamento Internet 
	Fotos diversas no FaceBook
https://www.facebook.com/nucleodamulher/photos/a.283510068346955.77000.282948841736411/283515851679710/?type=3&theater
https://www.facebook.com/nucleodamulher/photos/

	Análise Nota Técnica no 020/2011 
	3.6 -Aprovado - Vol. II Fls. 304 a 312 e 446.
DVD- Registro de Filmagem e
DVD- Registro Fotográfico (TC 003.469-2015-8peça 9, pp. 2-11 e p. 146) 

	Pendências do Parecer Técnico de Análise de Prestação de Contas no 41/2012
	¿ Encaminhar fotos de todas as peças promocionais em CD, contendo seu respectivo endereço de utilização.
¿ Encaminhar documento assinado, e com a identificação de quem o assina, emitido pela empresa responsável atestando o recebimento da peça em sua totalidade.
¿ Encaminhar documento assinado, e com a identificação de quem o assina, emitido pela Convenente, informando a destinação dada à peça promocional, contendo seu respectivo endereço de utilização (TC 003.469-2015-8peça 9, p. 240) .

1.17. Propaganda volante (carro de som) com criação de spot (1.000 veiculações) - R$ 20.000,00 
	Contrato
	Contrato com FR Serviços Gráficos Ltda. ME. Em 26/03/2010 (TC Processo 019.358/2015-6, peça 44, pp. 21-23) 

	Nota Fiscal (NF) 
	No 005 (TC Processo 019.358/2015-6, peça 44, p. 12) 

	Data NF
	12/04/2010

	Valor NF 
	Valor total da nota fiscal:  R$ 20.000,00

	Extrato bancário
	Cheque compensado de R$ 21.600,00 no extrato bancário dia 29/03/2010 (TC Processo 003.496/2015-8, peça 8, p. 258) 

	Levantamento Internet 
	Não encontrado

	Análise Nota Técnica no 020/2011 
	Não analisado 

	Pendências do Parecer Técnico de Análise de Prestação de Contas no 41/2012
	¿ Encaminhar cópia do spot de 45´´ produzido.
¿ Encaminhar documento assinado, e com a identificação de quem o assina, emitido pela empresa atestanto a veiculação do anúncio em sua totalidade, o período de veiculação e o custo total (TC 003.469-2015-8, peça 9, p. 240) .

1.18. Produção e veiculação de spot de rádio de 30´´ (5.000 unidades) - R$40.000,00 
	Contrato
	Contrato com FR Serviços Gráficos Ltda. ME. Em 26/03/2010 (TC Processo 019.358/2015-6, peça 44, pp. 21-23) 

	Nota Fiscal (NF) 
	No 011 (TC Processo 019.358/2015-6, peça 44, p. 10) com a descrição de serviço individual por rádio e quantidade de veiculações prevista no plano de trabalho*

	Data NF
	04/06/2010

	Valor NF 
	Valor total da nota fiscal:  R$40.003,00

	Extrato bancário
	Cheque compensado de R$ 40.003,00 no extrato bancário dia 11/05/2010 (TC Processo 003.496/2015-8, peça 8, p. 261) 

	Levantamento Internet 
	Não encontrado

	Análise Nota Técnica no 020/2011 
 (TC 030.720-2015 peça 9, p. 215) 
	3.2 Reprovado - Faltou comprovante de veiculação da rádio, contendo a programação prevista e a declaração feita pela rádio

	Pendências do Parecer Técnico de Análise de Prestação de Contas no 41/2012
	¿ Encaminhar cópia do spot de 30´´ produzido.
¿ Encaminhar documento assinado, e com a identificação de quem o assina, emitido pelo veículo atestando as inserções em sua totalidade, o período e o custo total (TC 003.469-2015-8peça 9, p. 240) .

1.19. Criação e veiculação de propaganda de meia página em jornal de circulação regional (50 unidades) - R$82.500,00 
	Contrato
	Contrato com FR Serviços Gráficos Ltda. ME. Em 26/03/2010 (TC Processo 019.358/2015-6, peça 44, pp. 21-23) 

	Nota Fiscal (NF) 
	No 009 (TC Processo 019.358/2015-6, peça 44, p. 16) com a descrição de serviço individual por jornal e quantidade de veiculações 

	Data NF
	21/05/2010

	Valor NF 
	Valor total da nota fiscal:  R$ 82.494,00

	Extrato bancário
	Não existe registro no valor de R$ 82.494,00 no extrato bancário juntado aos autos (TC Processo 003.496/2015-8, peça 8, pp. 258-272) 

	Levantamento Internet 
	Não encontrado

	Análise Nota Técnica no 020/2011 
 (TC 030.720-2015 peça 9, p. 215) 
	3.3 Aprovado - Vo1.111 fls. 497 a 500 (TC 003.469-2015-8, peça 9, p. 197-201) 

	Pendências do Parecer Técnico de Análise de Prestação de Contas no 41/2012
	¿ Embora tenha sido encaminhado o print de apenas uma das veiculações, não se pode tomar por comprovante fiel tal impressão, visto a facilidade que há hoje para se montar uma publicação no computador e imprimi-la depois.
¿ Encaminhar exemplares impressos (somente a página de veiculação) ou eletrônicos em CD de cada uma das edições do jornal onde ocorreram as veiculações.
¿ Encaminhar documento assinado, e com a identificação de quem o assina, emitido pelo veículo atestando as inserções em sua totalidade, o período de veiculação e a tiragem de cada edição (TC 003.469-2015-8peça 9, p. 241) .

1.20. Analisados os elementos retrocitados, conclui-se que:
conforme constatado na análise da Nota Técnica no 020/2011, no levantamento feito na internet, nos contratos com fornecedores de serviços, nas notas-fiscais e cheques compensados na conta corrente do termo de parceria, a recorrente comprovou a execução físico-financeira de R$ 138.600,00 referente às seguintes irregularidades:
	Irregularidade 
	Valor Acórdão 

	Não apresentação/comprovação de impressão de folheto de orientação em três línguas
	R$90.000,00

	Não apresentação/comprovação de confecção de camisetas para identificação dos participantes do projeto, tamanhos P, M e G, coloridas (300 unidades) 
	R$6.000,00

	Não apresentação/comprovação de impressão de cartaz tamanho A3, colorido em papel couchê (30.000 unidades) 
	R$21.000,00

	Não apresentação/comprovação de confecção de banner tamanho l m x 1.80 m (200 unidades) 
	R$21.600,00

conforme constatado nos contratos com fornecedores de serviços, nas notas-fiscais e cheques compensados na conta corrente do termo de parceria, a recorrente comprovou a execução financeira de R$ 135.378,00, restando prejudicada a execução física devido a ausência nos autos de registros fotográficos, filmagens e amostras do material publicitário referente às seguintes irregularidades:
	Irregularidade 
	Valor Acórdão 

	Não apresentação/comprovação de produção de outdoor, tamanho 9m x 3m (150 unidades) 
	R$23.475,00

	Não apresentação/comprovação de veiculação de outdoor, tamanho 9m x 3m (150 unidades) 
	R$51.900,00

	Não apresentação/comprovação de veiculação de anúncio em carro de som (1.000 veiculações) 
	R$20.000,00

	Não apresentação/comprovação de veiculação de anúncio na Rádio Gabriela FM (1.350 inserções) 
	R$13.905,00

	Não apresentação/comprovação de veiculação de anúncio na Rádio FM Sul (650 inserções) 
	R$6.240,00

	Não apresentação/comprovação de veiculação de anúncio na Rádio Conquista FM (1.160 inserções) 
	R$7.888,00

	Não apresentação/comprovação de veiculação de anúncio na Rádio Morena FM (630 inserções) 
	R$11.970,00

apesar da análise da Nota Técnica no 020/2011 aprovar este item, e terem sido apresentados em fase recursal os contratos com fornecedores de serviços e as respectivas notas-fiscais, não foram encontrados registros de cheques compensados na conta corrente do termo de parceria com valores equivalentes aos serviços alegados como prestados. Todavia, nos termos do item 4.2 desta instrução, a recorrente não foi citada em decorrência da inexecução financeira, por este motivo não caberia sua condenação pela inexecução financeira de R$ 82.494,00, referente à seguinte irregularidade:
	Irregularidade 
	Valor Acórdão 

	Não apresentação/comprovação de veiculação de anúncios em jornais
	R$82.494,00

Do possível vício procedimental surgido no âmbito do Ministério do Turismo 
a) Razões recursais:
1.21. A recorrente contesta que as alegações do Ministério do Turismo sobre a "não comprovação" da boa e regular aplicação dos recursos federais são equivocadas e induziram em erro esta Corte (peça 44, p. 3) .
1.22. Sustenta que prestou, tempestiva e corretamente, todos os tipos de informações requeridas pelo MTur, além dos correspondentes documentos públicos e particulares, material de publicidade, exemplares de camisas confeccionadas na execução do projeto, e tudo que fora requerido, para comprovar da correta aplicação dos recursos repassados (peça 44, p. 3 e 4) .
1.23. Para defender sua tese, cita trechos dos ofícios encaminhados ao MTur, e anexa os mesmos documentos, em sua integralidade, e com os respectivos avisos de recebimento (peça 44, p. 3,4 e 26-35) .
1.24. Alega que prestou contas dos recursos recebidos pela entidade decorrentes do Termo de Parceria firmado com o Ministério do Turismo.  Defende sua tese anexando ao recurso contratos e notas fiscais que afirma serem relativas às irregularidades que motivaram o Acórdão recorrido.
1.25. Aduz que ocorreram falhas e despreparo do MTur em receber as informações e comprovações encaminhadas.
b) Análise:
1.26. Inicialmente, é necessário informar que duas coordenações do MTur foram envolvidas para aprovar, acompanhar e avaliar a execução do termo de parceria em análise. Ressalta-se que o objeto do Termo de Parceria contemplava a realização de um projeto de combate à exploração sexual de crianças e adolescentes, sendo este tema, à época, da competência da Coordenação-Geral do Programa Turismo Sustentável e Infância (TSI) .  De acordo com o art. 15, e seus incisos, da Portaria Interministerial MPOG/MF/CGU nº 127/2008, vigente à época, cabia à TSI analisar e se manifestar quanto a: "caracterização dos interesses recíprocos, a relação entre a proposta apresentada e os objetivos e diretrizes do programa federal, a indicação do público alvo do problema a ser resolvido e dos resultados esperados e informações relativas à capacidade técnica e gerencial do Proponente para execução do objeto", ficando a cargo da Coordenação-Geral de Marketing e Publicidade (CGMP) , tão somente, a análise das ações previstas visando a divulgação do projeto.
1.27. Quanto ao registro fotográfico, filmagem e amostra de material publicitário, convém relembrar que a prestação de contas aconteceu em 8/7/2011, contemplando "as notas fiscais, documentos registrados no Siconv, o relatório técnico, e outros materiais referentes à execução das etapas do projeto" (TC Processo 003.496/2015-8, peça 8 pp. 220-305 e peça 9 pp. 1-209) .  Obrigatório informar que nos autos constam as imagens de pacotes que fazem menção a registros de filmagem, material de publicidade e material de apoio (TC Processo 003.496/2015-8, peça 9 pp. 206-209) .
1.28. Registre-se que a Nota Técnica de análise no 020/2011, de 13/9/2011, elaborada pela TSI, aprovou mediante análise de registros fotográficos e filmagens, quatro itens que foram posteriormente reprovados pelo Parecer no 41/2012, devido ausência de materiais e registros e exigências de documentação comprobatória complementar (TC Processo 003.496/2015-8, peça 9, pp. 214-217 e pp. 238-243) .
1.29. Observe-se que as irregularidades que motivaram o Acórdão recorrido são relativas aos itens do Parecer no 41/2012, de 24/08/2012, elaborado pela Coordenação-Geral de Marketing e Publicidade, quase um ano depois da Nota Técnica de análise no 20/2011, elaborada pela TSI.  Destaca-se que, neste relatório, na coluna que descreve o material encaminhado pelo convenente, não há menção a registro fotográfico, de filmagens ou de exemplares. As referências que existem restringem-se a documentos juntados aos autos (TC Processo 003.496/2015-8, peça 9, pp. 238-243) .
1.30. Registre-se que a recorrente, repetidamente, alertou nas respostas das comunicações encaminhadas sobre o envio de DVDs com filmagens e fotografias e amostras dos materiais publicitários.
1.31. Em resposta à primeira diligência de análise da prestação de contas, que foi encaminhada em 3/9/2012, a responsável informou que "Se os senhores e senhoras realmente tivessem acompanhado o andamento do projeto não teriam tais dúvidas puramente burocráticas. Que inclusive foram supridas com 6 Kg de documentos enviados ao término do convênio" (TC Processo 003.496/2015-8, peça 9, pp. 244-252 e pp. 253-255) .
1.32. Na segunda comunicação enviada à recorrente, por meio do Oficio nº 32/2012/TSI/MTur, de 25/10/2012, o MTur solicitava somente os relatórios da execução financeira, sem fazer menção às pendências de execução física do material publicitário. Novamente a recorrente frisou que "na época da prestação de contas fomos orientados a alimentar o sistema do SICONV com vários documentos, inclusive os relatórios. No entanto, para outros documentos como relatório de atividades, o sistema não abria as respectivas abas e essa coordenação nos orientou enviar por correio, o que foi feito" (TC Processo 003.496/2015-8, peça 9, pp. 256-257 e p. 259) .
1.33. Por fim, aos dias 24/6/2013, a Coordenação Geral de Convênios encaminhou o ofício conclusivo comunicando a aprovação em parte da execução física do objeto e reprovando a execução financeira.  Em resposta tempestiva, a recorrente encaminhou o ofício nº 23/2013/Núcleo da Mulher, no qual destaca-se a seguinte argumentação (TC Processo 003.496/2015-8, peça 10, pp. 53-54 e pp. 57-59) :
Não houve mediação administrativa. As minhas justificativas não foram ouvidas e menos ainda analisadas. Fui repetitiva em mandar documentos porque é a única linguagem que conhecem. Acontece que há fatos que precisam ser ouvidos e analisados antes de serem julgados. Não tive direito a ser ouvida.
...
O interessante é que os responsáveis pela análise da prestação de contas aceitem um parecer desse tipo como relevante para reprovar todo um trabalho de mais de 12 meses que, pela falta de visitação técnica, tentou mostrar através de fotos e vídeos que as atividades foram realizadas.
...
Os senhores sabem que mesmo que quisesse não teria como devolver o recurso que os senhores sabem que foi utilizado, pois as imagens e fotografias que enviei não podem ser forjadas, pois até depoimentos de delegadas e instituições que trabalham com a causa havia no documento. Então começo a me perguntar o que está por trás de tal decisão assinada por tantas pessoas que não conheço e não me conhecem.
1.34. Desse modo, não é desarrazoável considerar que as informações, amostras de materiais publicitários e DVDs de filmagens e fotografias relativos à prestação de contas do termo de parceria não foram disponibilizados para todas as áreas que deveriam ter acesso durante a análise da prestação de contas do Termo de Parceria no 723.601/2009 - Siafi 657, uma vez que:
Nos autos constam as imagens de pacotes que fazem menção a registros de filmagem, material de publicidade e material de apoio (TC Processo 003.496/2015-8, peça 9 pp. 206-209) .
Na primeira análise da prestação de contas, realizado pela TSI, em 13/9/2011, por meio da Nota Técnica nº 20/2011, foram mencionados registros fotográficos e filmagens para análise dos itens previstos no plano de trabalho (TC Processo 003.496/2015-8, peça 9, pp. 214-217) .
Quase um ano depois da primeira análise de prestação de contas, a Coordenação-Geral de Marketing e Propaganda, em 24/8/2012, emitiu Parecer Técnico nº 41/2012 que não mencionava registros fotográficos e filmagens para análise dos itens previstos no plano de trabalho, somente fazendo referências a documentos juntados nos autos (TC Processo 003.496/2015-8, peça 9, pp. 214-217) .
A recorrente, tanto no envio da prestação de contas, quanto nas respostas tempestivas dos ofícios e diligências que lhe foram encaminhados, registrou, repetidamente, que enviou filmagens, fotografias, amostras de materiais e notas fiscais.
1.35. Portanto, considerando que, diante dos fatos narrados, entende-se que houve possível error in procedendo no âmbito do MTur, que não disponibilizou DVDs e fotografias para todas as áreas responsáveis por emissão de parecer DVDs e fotografias.
CONCLUSÃO
1.36. O MTur repassou R$ 800.000,00 para a implementação do projeto denominado "Realização de ações para a sensibilização da sociedade nas cidades de Ilhéus e Itabuna/BA, no combate à exploração sexual de crianças e adolescentes na cadeia do turismo.
1.37. O Tribunal considerou que houve a execução física das etapas finalísticas do Termo de Parceria 723601/2009, bem como o fato de a citação solidária não ter comtemplado as ocorrências glosadas na execução financeira, razão pela qual condenou a Associação Núcleo da Mulher solidariamente com a Srª Leda da Pureza Moreno, presidente da entidade à época dos fatos, a ressarcir o montante de R$ 356.472,00, em face da não comprovação da execução das atividades relacionadas a divulgação do objeto por meio de folhetos, camisetas, outdoor, cartazes, banners e veiculação de anúncios em carro de som, rádios e jornais.
1.38. Analisando-se a documentação acostada aos autos, observa-se que a recorrente comprovou a execução físico-financeira de R$ 138.600,00, conforme descrição contida no item 5.11, "a", desta instrução.
1.39.  Ademais, a recorrente comprovou a execução financeira de R$ 135.378,00, conforme análise contida no item 5.11, "b", porém não houve a comprovação da execução física devido à ausência nos autos de registros fotográficos, filmagens e amostras do material publicitário referente às irregularidades. Entretanto, entende-se que houve possível error in procedendo no âmbito do MTur, que não disponibilizou DVDs e fotografias para todas as áreas responsáveis por emissão de parecer DVDs e fotografias, razão pela qual deve-se afastar o referido débito. 
1.40. Por fim, quanto ao débito de R$ 82.494,00, descrito no item 5.11, "c", desta instrução, aquiesce-se com a análise da Nota Técnica no 020/2011 do MTur que aprovou este item sob o aspecto da execução física. Considerado que os responsáveis não foram citados sob o aspecto da execução financeira, não se pode manter a referida condenação com fundamento na inexecução financeira. 
1.41. Portanto, propõe-se suprimir o débito constante no item 9.2 do Acórdão 817/2017-TCU-Plenário e, por via de consequência, a multa individual cominada no item 9.3 da referida deliberação, para, no fim, julgar regulares as contas dos referidos responsáveis, com quitação plena, nos termos do art. 17 da LO/TCU. 
PROPOSTA DE ENCAMINHAMENTO
Ante o exposto, submete-se à consideração superior a presente análise do recurso de reconsideração interposto Leda da Pureza Moreno contra o Acórdão 817/2017-TCU-Plenário (peça 18) , propondo-se com fundamento nos arts. 32, inciso I, e 33 da Lei 8.443/1992:
a) conhecer do recurso e, no mérito, dar-lhe provimento, para suprimir o débito constante no item 9.2 do Acórdão 817/2017-TCU-Plenário e, por via de consequência, a multa individual cominada no item 9.3 da referida deliberação;
b) julgar regulares as contas dos referidos responsáveis, com quitação plena, nos termos do art. 17 da LO/TCU; 
c) dar ciência da deliberação que vier a ser proferida a recorrente e aos demais interessados."
O Ministério Público junto ao TCU assim divergiu da unidade técnica:
"Como fundamentos para prover o apelo, a unidade técnica especializada pondera, após detalhado exame dos elementos constantes do processo, que (peça 67, grifos na instrução) :
a) duas coordenações do MTur foram envolvidas para aprovar, acompanhar e avaliar a execução do termo de parceria em análise. Cabia à Coordenação-Geral do Programa Turismo Sustentável e Infância - TSI analisar e se manifestar quanto à "caracterização dos interesses recíprocos, a relação entre a proposta apresentada e os objetivos e diretrizes do programa federal, a indicação do público alvo do problema a ser resolvido e dos resultados esperados e informações relativas à capacidade técnica e gerencial do Proponente para execução do objeto". Ficou a cargo da Coordenação-Geral de Marketing e Publicidade - CGMP a análise das ações previstas visando à divulgação do projeto [peça 1, pp. 55/7];
b) a prestação de contas aconteceu em 8/7/2011, contemplando "as notas fiscais, documentos registrados no Siconv, o relatório técnico, e outros materiais referentes à execução das etapas do projeto" (TC Processo 003.469/2015-8, peças 8, pp. 221/305, e 9, pp. 1/208) , incluindo, no que se refere ao registro fotográfico, filmagem e amostra de material publicitário, imagens de pacotes que fazem menção a registros de filmagem, material de publicidade e material de apoio (TC Processo 003.469/2015-8, peça 9,  pp. 206/8) ;
c) a Nota Técnica de Análise TSI 20/2011, de 13/9/2011 [peça 1, pp. 115/21], aprovou, mediante análise de registros fotográficos e filmagens, quatro itens que foram posteriormente reprovados pelo Parecer CGMP 41/2012 [peça 1, pp. 141/51], devido à ausência de materiais e de registros e a exigências de documentação comprobatória complementar;
d) as irregularidades que motivaram o acórdão recorrido são relativas aos itens do Parecer CGMP 41/2012 [peça 1, pp. 141/51], elaborado quase um ano depois da Nota Técnica de Análise TSI 20/2011. Neste relatório, na coluna que descreve o material encaminhado pelo convenente, não há menção a registro fotográfico, de filmagens ou de exemplares. As referências que existem se restringem a documentos juntados aos autos (TC Processo 003.469/2015-8, peça 9, pp. 238/43) ;
e) nas respostas das diligências encaminhadas [peça 1, pp. 153/61], a recorrente, repetidamente, em 2012, alertou sobre o envio de DVDs com filmagens e fotografias e amostras dos materiais publicitários (TC Processo 003.469/2015-8, peça 9, pp. 253/9) ;
f) no dia 24/6/2013, a Coordenação-Geral de Convênios comunicou à convenente a aprovação, em parte, da execução física do objeto e a reprovação da execução financeira (TC Processo 003.469/2015-8, peça 10, pp. 26/7) . Em resposta tempestiva (22/7/2013) , a recorrente argumentou (TC Processo 003.469/2015-8, peça 10, pp. 57/9, grifos da Serur) :
"Não houve mediação administrativa. As minhas justificativas não foram ouvidas e menos ainda analisadas. Fui repetitiva em mandar documentos porque é a única linguagem que conhecem. Acontece que há fatos que precisam ser ouvidos e analisados antes de serem julgados. Não tive direito a ser ouvida.
 (...) 
O interessante é que os responsáveis pela análise da prestação de contas aceitem um parecer desse tipo como relevante para reprovar todo um trabalho de mais de 12 meses que, pela falta de visitação técnica, tentou mostrar através de fotos e vídeos que as atividades foram realizadas.
 (...) 
 (...) Os senhores sabem que mesmo que quisesse não teria como devolver o recurso que os senhores sabem que foi utilizado, pois as imagens e fotografias que enviei não podem ser forjadas, pois até depoimentos de delegadas e instituições que trabalham com a causa havia no documento. Então começo a me perguntar o que está por trás de tal decisão assinada por tantas pessoas que não conheço e não me conhecem."
g) desse modo, não é desarrazoado considerar que as informações, amostras de materiais publicitários e DVDs de filmagens e fotografias relativos à prestação de contas do termo de parceria não foram disponibilizados para todas as áreas que deveriam ter acesso durante a análise da prestação de contas do Termo de Parceria 723.601/2009, uma vez que:
"a) Nos autos constam as imagens de pacotes que fazem menção a registros de filmagem, material de publicidade e material de apoio (TC Processo 003.469/2015-8, peça 9, pp. 206-209) .
Na primeira análise da prestação de contas, realizado pela TSI, em 13/9/2011, por meio da Nota Técnica nº 20/2011, foram mencionados registros fotográficos e filmagens para análise dos itens previstos no plano de trabalho (TC Processo 003.469/2015-8, peça 9, pp. 214-217) .
Quase um ano depois da primeira análise de prestação de contas, a Coordenação-Geral de Marketing e Propaganda, em 24/8/2012, emitiu Parecer Técnico nº 41/2012 que não mencionava registros fotográficos e filmagens para análise dos itens previstos no plano de trabalho, somente fazendo referências a documentos juntados nos autos (TC Processo 003.469/2015-8, peça 9, pp. 214-217) .
A recorrente, tanto no envio da prestação de contas, quanto nas respostas tempestivas dos ofícios e diligências que lhe foram encaminhados, registrou, repetidamente, que enviou filmagens, fotografias, amostras de materiais e notas fiscais."
h) portanto, houve possível error in procedendo no âmbito do MTur, que não disponibilizou DVDs e fotografias para todas as áreas responsáveis por emissão de parecer;
i) a recorrente comprovou a execução físico-financeira de R$ 138.600,00, conforme descrição a seguir [contratos, notas fiscais, extratos e/ou fotos juntados aos autos e/ou disponíveis no Facebook]:
	Irregularidade
	Valor Acórdão

	Não apresentação/comprovação de impressão de folheto de orientação em três línguas
	R$ 90.000,00

	Não apresentação/comprovação de confecção de camisetas para identificação dos participantes do projeto, tamanhos P, M e G, coloridas (300 unidades) 
	R$ 6.000,00

	Não apresentação/comprovação de impressão de cartaz tamanho A3, colorido em papel couchê (30.000 unidades) 
	R$ 21.000,00

	Não apresentação/comprovação de confecção de banner tamanho l m x 1,80 m (200 unidades) 
	R$ 21.600,00

	Total
	R$ 138.600,00

j) a recorrente comprovou a execução financeira de R$ 135.378,00 [contratos, notas fiscais e extratos juntados aos autos], porém não houve a comprovação da execução física, devido à ausência, nos autos, de registros fotográficos, filmagens e amostras do material publicitário referente às irregularidades. Entretanto, houve possível error in procedendo no âmbito do MTur, que não disponibilizou DVDs e fotografias para todas as áreas responsáveis pela emissão de parecer, razão pela qual se deve afastar o referido débito:
	Irregularidade
	Valor Acórdão

	Não apresentação/comprovação de produção de outdoor, tamanho 9m x 3m (150 unidades) 
	R$ 23.475,00

	Não apresentação/comprovação de veiculação de outdoor, tamanho 9m x 3m (150 unidades) 
	R$ 51.900,00

	Não apresentação/comprovação de veiculação de anúncio em carro de som (1.000 veiculações) 
	R$ 20.000,00

	Não apresentação/comprovação de veiculação de anúncio na Rádio Gabriela FM (1.350 inserções) 
	R$ 13.905,00

	Não apresentação/comprovação de veiculação de anúncio na Rádio FM Sul (650 inserções) 
	R$ 6.240,00

	Não apresentação/comprovação de veiculação de anúncio na Rádio Conquista FM (1.160 inserções) 
	R$ 7.888,00

	Não apresentação/comprovação de veiculação de anúncio na Rádio Morena FM (630 inserções) 
	R$ 11.970,00

	Total
	R$ 135.378,00

k) quanto ao débito de R$ 82.494,00 [contrato e nota fiscal juntados aos autos], concorda-se com a análise da Nota Técnica MTur 20/2011, que aprovou este item sob o aspecto da execução física. Como os responsáveis não foram citados sob o aspecto da execução financeira, não se pode manter a referida condenação com fundamento na inexecução financeira:
	Irregularidade
	Valor Acórdão

	Não apresentação/comprovação de veiculação de anúncios em jornais
	R$ 82.494,00

II
De fato, é verdade que, por meio da Nota Técnica 20/2011 (peça 1, pp. 115/21) , o ministério sinalizou a aprovação de algumas metas da prestação de contas, conforme segue:
	Meta/Etapa
	Valor previsto
	TC Processo 003.469/2015-8, 
Nota Técnica 20/2011

	Impressão de folheto de orientação em três línguas
	R$ 90.000,00
	Aprovado (peça 9, pp. 203/8 e 215, item 3.5) 

	Confecção de camisetas (300 unidades) 
	R$   6.000,00
	Aprovado (peça 9, pp. 144 e 203/8) 

	Produção de outdoor (150 unidades) 
	R$ 23.475,00
	Reprovado (inexistência dos endereços dos locais e do período de veiculação de outdoors, peça 9, p. 215, item 3.4) 

	Veiculação de outdoor (150 unidades) 
	R$ 51.900,00
	
	Impressão de cartaz (30.000 unidades) 
	R$ 21.000,00
	Aprovado (DVD - Registro de Filmagem e DVD - Registro Fotográfico, peça 9, pp. 2/11, 146 e 215, item 3.6) 

	Confecção de banner (200 unidades) 
	R$ 21.600,00
	Aprovado (DVD - Registro de Filmagem e DVD - Registro Fotográfico, peça 9, pp. 2/11, 146 e 215, item 3.6) 

	Anúncio em carro de som (1.000 veiculações) 
	R$ 20.000,00
	Não analisado  (peça 9, p. 216, item 8) 

	Anúncio na Rádio Gabriela FM (1.350 inserções) 
	R$ 13.905,00
	Reprovado (faltou comprovante de veiculação da rádio, contendo a programação prevista e a declaração feita pela rádio, peça 9, p. 215, item 3.2) 

	Anúncio na Rádio FM Sul (650 inserções) 
	R$   6.240,00
	
	Anúncio na Rádio Conquista FM (1.160 inserções) 
	R$   7.888,00
	
	Anúncio na Rádio Morena FM (630 inserções) 
	R$ 11.970,00
	
	Anúncios em jornais
	R$ 82.494,00
	Aprovado (peça 9, pp. 197/201 e 215, item 3.3) 

	TOTAL DO DÉBITO
	R$ 356.472,00
	-

A Nota Técnica TSI 20/2011 (peça 1, pp. 115/21) , contudo, foi revista pelo próprio MTur, mediante o Parecer CGMP 41/2012, que aprofundou o exame dos fatos, apontou pendências e solicitou documentação adicional comprobatória do regular emprego dos recursos públicos (peça 1, pp. 141/51) .
Em dissonância com o entendimento da recorrente e da unidade técnica especializada, o Ministério Público de Contas não está convicto de que informações, amostras de materiais publicitários, DVDs de filmagens e fotografias relativos à prestação de contas do termo de parceria não foram objeto de exame no âmbito do ministério.
O Parecer Técnico Complementar de Análise de Prestação de Contas CGMP 4/2013, de 25/2/2013, que apontou o débito de R$ 356.472,00 (peça 1, pp. 163/75) , e a Nota Técnica de Análise Financeira 328/2013, de 24/6/2013 (peça 1, pp. 140/3, do processo apenso) , são posteriores à última remessa, pela sra. Leda da Pureza Moreno, de CD/DVD contendo documentos (peça 44, pp. 29/35, destes autos e peça 1, p. 120, do processo apenso) . O mencionado parecer informa que fora apresentado "CD contendo apenas relatórios" e que "os relatórios contidos no CD não saneiam as pendências apontadas para a presente ação. Nenhum dos documentos solicitados foi encaminhado". 
Nesse sentido, o ministério afirmou, em 27/9/2013, que a documentação encaminhada "não apresentou novos elementos para subsidiar nova análise", motivo pelo qual manteve a reprovação das contas e ratificou a Nota Técnica 328/2013 (Ofício 3896/2013/CGCV/DGI/SE/MTur, peça 10, p. 60, do TC Processo 003.469/2015-8) .
Veja-se que, em maio/2015, a Secex/BA solicitou ao ministério que encaminhasse àquela secretaria toda a documentação apresentada pela Associação do Núcleo da Mulher a título de prestação de contas, bem como os documentos enviados em complementação a esta e que foram utilizados como evidência para emissão dos pareceres e das notas técnicas (peça 6 do TC Processo 003.469/2015-8) , sobrevindo a documentação às peças 8/10 do processo apenso.
Em outro momento, o MTur encaminhou à Assessoria Especial de Controle Interno, em 23/8/2013, para subsidiar resposta ao MPF/Procuradoria da República em Ilhéus/BA (Inquérito Civil Público 1.14.001.000182/2010-48) , cópia digital da prestação de contas, "incluindo CDs e DVDs que a compõem" (peça 10, pp. 50/1, do processo apenso) .
No recurso ora em análise, a recorrente argumenta que " (...) ainda guarda consigo documentação comprobatória suficiente para demonstrar o fiel cumprimento do Termo de Parceria, com a correta destinação dos recursos federais" (realizando ainda na interposição deste recurso a juntada parcial de alguns destes documentos) " (peça 44, p. 8) , mas não explica o porquê da juntada apenas parcial dos elementos de prova da ausência de dano ao erário. 
Nesse cenário, considerando que a condenação na presente tomada de contas especial decorreu de irregularidades na execução física e que os elementos apresentados em grau de recurso (peças 44/5) não comprovam a regularidade das ações que deram causa à condenação, o MP de Contas entende, com as vênias de estilo, que cabe negar provimento ao apelo. 
III
O Ministério Público de Contas manifesta-se, pois, pelo conhecimento e não provimento do recurso de reconsideração interposto pela sra. Leda da Pureza Moreno, ex-presidente da Associação do Núcleo da Mulher (peças 44/5) , contra o Acórdão 817/2017-TCU-Plenário (peça 18) ."
	É o relatório.

8.1. Sanzio C. Peixoto (OAB/BA 27.480) e Eloi Lucas Silva Mota (OAB/BA 50.876), representando Leda da Pureza Moreno.

Procurador Júlio Marcelo de Oliveira.

TERMO DE PARCERIA. EXECUÇÃO PARCIAL DO OBJETO. DÉBITO. MULTA. RECURSO DE RECONSIDERAÇÃO. JUNTADA DE NOVOS DOCUMENTOS. CONHECIMENTO E PROVIMENTO PARCIAL DO RECURSO. REDUÇÃO DO DÉBITO IMPUTADO E DA MULTA APLICADA.

TOMADA DE CONTAS ESPECIAL (TCE)

Secretaria de Recursos (SERUR); Secretaria de Controle Externo de Tomada de Contas Especial (SecexTCE).

Trata-se de recurso de reconsideração interposto pela sra. Leda da Pureza Moreno, então presidente da Associação Núcleo da Mulher, contra o Acórdão 817/2017-TCU-Plenário, proferido em tomada de contas especial (peça 44) 
2.	A tomada de conta especial foi instaurada em razão da não aprovação das contas do Termo de Parceria 723601/2009, celebrado entre o Ministério do Turismo e a Associação Núcleo da Mulher (peça 1, p. 35) .
3.	O ajuste, no valor de R$ 810.808,84, sendo R$ 10.808,84 a título de contrapartida, teve por objeto a implementação do projeto denominado "Realização de ações para a sensibilização da sociedade nas cidades de Ilhéus e Itabuna/BA, no combate à exploração sexual de crianças e adolescentes na cadeia do turismo", com vigência de 23/12/2009 a 12/6/2011 (peça 1, p. 37-41, 83 e 107) .
4.	O Plano de Trabalho previa a realização das seguintes ações (peça 1, p. 209-217) :
	a) contratação de profissionais (agentes locais, assessor de comunicação social, assistente social, psicólogo e equipes de filmagem) , no total de R$ 273.600,00;
	b) realização de eventos educativos (peças de teatro, oficinas e seminário) , no total de R$ 164.300,00; e
	c) divulgação da campanha (folhetos, anúncios em jornais e rádios, cartazes, outdoors, banners, camisetas, carro de som) , no total de R$ 362.100,00.
5.	Mediante o acórdão impugnado, a recorrente teve suas contas julgadas irregulares, foi condenada, solidariamente com a Associação Núcleo da Mulher, em débito pela quantia aproximada de R$ 354.000,00 e sofreu a pena de multa prevista no art. 57 da Lei 8.443/1992, no valor de R$ 100.000,00 (peça 18) .
6.	A imputação do débito decorreu da não comprovação da realização das seguintes ações referentes à divulgação da campanha:
	Ação
	Valor previsto (R$) 

	Impressão e distribuição de 200.000 folhetos orientativos em 3 línguas
	90.000,00

	Confecção de 300 camisetas
	6.000,00

	Produção de outdoor, tamanho 9m x 3m (150 unidades) 
	23.475,00

	Veiculação de outdoor, tamanho 9m x 3m (150 unidades) 
	51.900,00

	Impressão e distribuição de 30.000 cartazes
	21.000,00

	Confecção de 200 banners
	21.600,00

	Propaganda volante (carro de som) - 1.000 anúncios
	20.000,00

	Veiculação de anúncio em rádios - 5.000 inserções
	40.000,00

	Veiculação de anúncios em jornais - 50 publicações
	82.500,00

7.	Por estarem presentes os requisitos de admissibilidade previstos no art. 32 e 33 Lei 8.443/1992, cabe conhecer do recurso e adentrar-lhe o mérito. 
II
8.	Argumenta a recorrente, em síntese, que a prestação de contas e a comprovação da correta aplicação dos recursos foram realizadas tempestivamente.
9.	Como demonstrativo de suas alegações, foram apresentadas cópias das notas fiscais, recibos de recolhimentos de tributos e contratos correspondentes aos serviços tidos como não executados. Também foram apresentadas cópias de ofícios que demonstrariam o encaminhamento da documentação pertinente ao tomador de contas.
10.	A unidade técnica entende que deva ser dado provimento ao recurso, por entender que restou demonstrada a execução das ações de divulgação. Para tal entendimento, foram analisados os contratos e as notas fiscais, os registros fotográficos encontrados na internet, a Nota Técnica 020/2011, elaborada pela Coordenação-Geral do Programa Turismo Sustentável e Infância (TSI) , e o Parecer Técnico 41/2012, emitido pela Coordenação-Geral de Marketing e Publicidade.
11.	O Ministério Público junto ao TCU, por sua vez, entende que deve prevalecer a última manifestação do órgão repassador (Parecer Técnico 41/2012) , que aprofundou o exame dos fatos e entendeu que as ações em questão não tiveram sua execução demonstrada.
III
12.	Trato, de início, dos elementos indicativos acerca da execução das ações referentes às contratações dos profissionais e realização dos eventos educativos.
13.	Preliminarmente, registro que o órgão concedente esteve in loco em 23/9/2010, e fez as seguintes observações acerca da Associação do Núcleo da Mulher (peça 9, p. 224-225, do Processo 003.469-2015-8) :
	"A reunião com a equipe de trabalho da instituição [Associação do Núcleo da Mulher] consistiu em discussões sobre os avanços das ações contempladas no Plano de Trabalho, dificuldades encontradas, estratégias aplicadas no processo e reforço na importância dos registros das ações executadas ...
	Na ocasião e, em visita à instituição, constatei que a equipe responsável pela implementação do projeto apresentava bom conhecimento sobre a problemática da exploração sexual contra crianças e adolescentes na região, estava envolvida nas ações de prevenção desenvolvidas pela rede de enfrentamento local e bem articulada com os órgãos municipais de responsabilização, demonstrou organização e bom planejamento das ações..." (Grifou-se) . 
14.	Na prestação de contas, além daqueles inseridos no Siconv, o Ministério do Turismo confirmou o recebimento dos seguintes documentos:
	a) "fotografia, filmagem e/ou material de divulgação pós-evento (publicação em jornais, revistas) , que comprovem a efetiva realização do evento e a utilização da logomarca do MTur"; (peça 1, p. 177) 
	b) "relatório de atividades que comprove a realização do seminário: lista de presenças, fotos, etc?" (peça 1, p. 177) ; e
	c) relatório de atividades dos psicólogos, embora tenha-se questionado o fato de uma das duas profissionais ser servidora pública (peça 1, p. 177-178) .
15.	Por outro lado, apontou-se que (peça 1, p. 177-178) :
	a) não constou declaração de autoridade local que não seja o convenente, atestando a realização do evento;  
	b) não foram apresentados relatórios da atuação dos agentes locais, do assessor de comunicação e do profissional de fotografia; e
	c) não foram apresentados documentos comprobatórios das duzentas apresentações teatrais. 
16.	A respeito, registro que o relatório final de atividade contém as seguintes informações (peça 9, do TC Processo 003.496/2015-8) :
	- relatórios de planejamento (p. 23-28) ;
	- relatórios de atividade, consistente em coleta de dados junto ao Centro de Referência Especializada em Assistência Social - Creas (p. 30-33) ;
	- relatório de mapeamento de ocorrências criminais junto às Delegacias de Proteção à Mulher e ao Turista (p. 34-49) ;
	- relatórios de visitas às unidades educacionais que seriam beneficiadas com o projeto, com a lista dos alunos atendidos (p. 50-81, e 83-110) ;
- descritivo da realização de 151 oficinas (67 em 2010 e 84 em 2011) , com registro fotográfico e indicativo da participação dos agentes locais que teriam sido contratados com os recursos repassados (p. 3-12) ;
- declaração de diretora de unidade educacional de que foram atendidos 1.167 alunos da educação infantil e do ensino fundamental no exercício de 2010 (p. 82) ;
- declaração de diretora de unidade educacional de que foram atendidos 84 alunos do ensino médio no exercício de 2011 (p. 111) ;
- declaração de diretora de unidade educacional de que foram atendidos 1.102 alunos da educação infantil e do ensino fundamental no exercício de 2011 (p. 112) ;
- relatório técnico de atividades de comunicação, marketing e eventos, com anexos indicando a elaboração da marca da ação, modelos de camisetas, cartaz, outdoor, e anúncio de jornal (p. 130-141) ;
- relatórios técnicos da realização dos seminários com registros fotográficos e indicação de data, local, programação e listas de presença (p. 142-143, 148-178, 202) ; e
- relatório técnico das apresentações teatrais indicando a totalidade de 200 apresentações, incluída a apresentação para passageiros de 41 navios de cruzeiro (p. 144 e 186-187) .
17.	Não foram apontadas inconsistências sob o aspecto financeiro, de acordo com as seguintes constatações do órgão repassador (peça 1, p. 177) :
"O campo físico 'programado' encontra-se preenchido de acordo com o Plano de Trabalho Aprovado, e as despesas efetuadas em função das metas, etapas/fases programadas.
No campo 'financeiro' o total corresponde aos recursos efetivamente utilizados no período."
18.	Em virtude desses elementos, acompanho o entendimento da unidade técnica no sentido de que as ações referentes à realização dos eventos, com as respectivas contratações dos profissionais, podem ser consideradas executadas, de forma que, o cerne do recurso, de acordo com a delimitação da matéria controvertida efetuada pela citação, consiste em averiguar se houve a comprovação da realização das ações de divulgação do objeto. 
IV
19.	Passo, então, a tratar das ações de divulgação.
20.	De início, analiso a impressão e distribuição de 200.000 folhetos orientativos em três línguas, no valor de R$ 90.000,00.
21.	A impugnação dessa despesa decorreu dos seguintes questionamentos do órgão repassador, efetuados em 24/8/2012 (Parecer Técnico 41/2012) , o qual apontou a ausência dos seguintes documentos (TC Processo 003.469-2015-8, peça 9, p. 238) :
- exemplar da peça promocional;
- documento assinado, com a identificação de quem o assina, emitido pela empresa responsável atestando a produção da peça em sua totalidade;
- documento assinado, com a identificação de quem o assina, emitido pela convenente atestando o recebimento da peça em sua totalidade; e
- documento assinado, com a identificação de quem o assina, emitido pela convenente informando a destinação dada à peça promocional.
22.	Quanto à exigência de exemplar da peça promocional, verifico que está em dissonância com manifestação anterior do próprio órgão repassador, o qual afirmou que "para matéria promocional - foi encaminhado um exemplar de cada insumo constando o nome e a logomarca do MTur." (peça 1, p. 177) .
23.	Outrossim, consta nos autos, anexo ao relatório final de atividade, cópia de folheto orientativo em português e espanhol (TC Processo 003.469-2015-8, peça 9, p. 203) . Ademais, em pesquisa em rede social na internet, a unidade técnica, em diligente pesquisa, constatou a existência de fotos da execução do termo de parceria em que são evidenciados a existência dos folhetos, bem como seu conteúdo em três idiomas.
24.	Quanto à exigência de documento emitido pela empresa responsável atestando a produção do material, verifico que o tomador de contas quer evidências de que a gráfica produziu o material. Assim, creio que a cópia do contrato e da nota fiscal emitida, ambos evidenciando os quantitativos produzidos e compatíveis com o extrato da conta específica, suprem a mencionada necessidade probatória (peça 44, p. 13 e 19-20) .
25.	Em relação à exigência de documento emitido pela convenente atestando o recebimento da peça em sua totalidade, entendo que o ateste do recebimento efetuado na nota fiscal pela Associação do Núcleo da Mulher cumpre essa finalidade.
26.	Já quanto à exigência de informação da associação parceira acerca do destino dado ao material, creio que pode ser extraída do relatório final:
"Estima-se um total de 210.366 turistas que permaneceram, em média de 8 a 10 horas na cidade. Em cada data foi apresentada a peça teatral na praça principal, onde a grande maioria desses turistas passam, com a distribuição do panfleto educativo produzido em três. Inicialmente, tentou-se recolher as assinaturas desses turistas, mas não houve sucesso. No entanto, a grande maioria assistiu a peça (que tem a duração de, no máximo, dez minutos) e os panfletos são entregues ao guia dos grupos que falam sobre o projeto (na língua deles) ." (Grifou-se) . (peça 9, p. 144 e 186-187, do TC Processo 003.469-2015-8) ;
Das 10 agências de viagens de Ilhéus, oito foram visitadas com sucesso [relação em anexo]. Além de sensibilização, foram deixados cartazes, panfletos, e banners do projeto para divulgação junto aos turistas."  (Grifou-se) . (peça 9, p. 195, do TC Processo 003.469-2015-8) ;
Foram visitados os seis principais hotéis de Itabuna [relação em anexo]. Além de sensibilização, foram deixados cartazes, panfletos, e banners do projeto para divulgação junto aos turistas."  (Grifou-se) . (peça 9, p. 194, do TC Processo 003.469-2015-8) ;
Dos 62 hotéis e pousadas de Ilhéus, foram visitados com sucesso 42 estabelecimentos [relação em anexo]. Além de sensibilização, foram deixados cartazes, panfletos, e banners do projeto para divulgação junto aos turistas."  (Grifou-se) . (peça 9, p. 188-193, do TC Processo 003.469-2015-8) ;
27.	Em sendo assim, entendo que a despesa desse item foi justificada.
IV.1
28.	As despesas referentes à impressão de 30.000 cartazes, no valor de R$ 21.000,00, e confecção de 200 banners, no valor de R$ 21.600,00, foram impugnadas em razão da ausência dos seguintes documentos (Parecer Técnico 41/2012 - peça 9, p. 239-240 do TC Processo 003.469-2015-8) :
a) aplicável aos cartazes e banners:
- documento assinado, com a identificação de quem o assina, emitido pela convenente atestando o recebimento das peças em suas totalidades; e
- documento assinado, com a identificação de quem o assina, emitido pela convenente informando a destinação dada à peça promocional.
b) aplicável somente aos cartazes:
- documento assinado, com a identificação de quem o assina, emitido pela empresa responsável atestando a produção das peças em suas totalidades; e
c) aplicável somente aos banners:
	- fotos de todas as peças promocionais em CD, contendo seu respectivo endereço de utilização.
29.	Em relação às declarações emitidas pelo convenente e pela empresa produtora, observo, tal qual na análise precedente, que as notas fiscais emitidas com referência aos quantitativos dos produtos com os respectivos atestes pelo convenente e os contratos assinados, suprem a exigência do convenente (peça 44, p. 14 e 17-18) . Ademais, esses documentos são compatíveis com a conta específica do convênio.
30.	Consta, ainda, nos autos que o órgão repassador atestou o recebimento das seguintes peças: layout e exemplar dos cartazes e layout dos banners. Quanto à utilização do material, os trechos do relatório final antes mencionam as atividades em que foram utilizados, bem como locais em que foram fixados.
31.	Quanto às imagens fotográfica dos banners, o órgão repassador, em manifestação anterior explicitamente afirmou que foram enviados DVD com registros de filmagens e fotográficos, (peça 1, p. 177) .
32.	Creio, pois, que há elementos suficientes para considerar regulares essas despesas.
IV.2
33.	Passo a tratar das ações referentes à confecção de 300 camisetas, no valor de R$ 6.000,00.
34.	A impugnação dessa despesa decorreu dos seguintes questionamentos do órgão repassador, efetuado em 24/8/2012 (Parecer Técnico 41/2012) , o qual apontou a ausência dos seguintes documentos/peças (TC Processo 003.469-2015-8, peça 9, p. 239) :
- exemplar ou fotos da peça promocional para cada tamanho produzido;
- documento assinado, e com a identificação de quem o assina, emitido pela empresa responsável atestando a produção da peça em sua totalidade e nos tamanhos produzidos;
- documento assinado, e com a identificação de quem o assina, emitido pela convenente atestando o recebimento da peça em sua totalidade e nos tamanhos produzidos; e
- documento assinado, e com a identificação de quem o assina, emitido pela convenente informando a destinação dada à peça promocional.
35.	Quanto à exigência de exemplar da peça promocional, mais uma vez, verifico que está em dissonância com manifestação anterior do próprio órgão repassador, o qual afirmou que "para matéria promocional - foi encaminhado um exemplar de cada insumo constando o nome e a logomarca do MTur." (peça 1, p. 177) .
36.	De qualquer forma, a unidade técnica apontou na internet a existência de fotos do evento em que os participantes vestem camisetas relativas ao evento. Ademais, conta no anexo do relatório final o modelo de camiseta que teria sido produzido (TC Processo 003.469-2015-8, peça 9, p. 140) . 
37.	A cópia da nota fiscal com o devido aceite e a cópia do contrato, compatíveis com o extrato da conta específica e indicando a produção de camisas em três tamanhos, por sua vez, parecem suprir as exigências referentes à produção e recebimento do bem (peça 44, p. 15 e 24-25) .
38.	Quanto ao destino dado às camisetas, não consta uma declaração expressa da entidade nesse sentido, porém, considerando a execução das ações antes mencionadas, incluindo os registros fotográficos, não creio haver maiores dúvidas de que as camisas foram distribuídas ao logo da campanha.
39.	Creio, pois, que essa despesa também pode ser considerada justificada.
IV.3
40.	Passo a analisar as despesas de produção de 150 outdoors  (9 por 3 metros) , no valor de R$ 23.475,00, e de sua veiculação, no valor de R$ 51.900,00.
41.	As despesas foram impugnadas em razão dos seguintes questionamentos do órgão repassador - Parecer Técnico 41/2012, de 24/8/2012 -, o qual apontou a ausência dos seguintes documentos/peças (TC Processo 003.469-2015-8, peça 9, p. 239) :
	a) referente à produção:
	- documento assinado, e com a identificação de quem o assina, emitido pela empresa responsável atestando a produção das peças em sua totalidade;
	b) referente à veiculação:
	- fotos de todas as peças promocionais em meio magnético, contendo seu respectivo endereço de veiculação;
	- documento assinado, e com a identificação de quem o assina, emitido pela empresa responsável atestando a veiculação das peças em sua totalidade, período e locais de veiculação.
42.	A respeito, em que pesem terem sido apresentadas cópias das notas fiscais, dos contratos com fornecedores (peça 44, p. 11, 14 e 17-18) , é fato que a responsável não apresentou dados básicos acerca da execução da ação - imagens dos painéis, período em que foram expostos e locais onde foram instalados. Tais, informações, realço, não foram possíveis de serem obtidas nos documentos acostados nos autos.
43.	Rememoro que, em datas próximas ao término da vigência do convênio - 12/8/2011 e 3/9/2012 -, a responsável foi instada a fornecer esses dados, o que não ocorreu e tampouco foram apresentadas justificativas para a ausência dessas informações. (peça 1, p. 133 e 155, deste TC e peça 9, p. 211 e 233, do TC Processo 003.469-2015-8) .
44.	Assim, entendo que essas despesas permanecem não justificadas.
IV.4
45.	A propaganda em carro de som, 1.000 veiculações, no valor de R$ 20.000,00, e as veiculações em rádios, no valor de R$ 40.000,00 (5.000 inserções) tiveram suas despesas impugnadas em razão da ausência dos seguintes documentos (Parecer Técnico 41/2012 - peça 9, p. 240 do TC Processo 003.469-2015-8) :
	a) em relação ao carro de som:
- ausência de cópia do spot de 45 segundos produzido; e
	- documento assinado, e com a identificação de quem o assina, emitido pela empresa responsável atestando a veiculação do anúncio em sua totalidade, o período de veiculação e o preço total;
b) em relação às rádios:
- ausência de cópia do spot de 30 segundos produzido; e
	- documento assinado, e com a identificação de quem o assina, emitido pelo veículo de comunicação, atestando a veiculação do anúncio em sua totalidade, o período de veiculação e o preço total;
46.	A respeito, foram apresentadas cópia da nota fiscal com o respectivo aceite do concedente e de contrato genérico firmado com empresa gráfica para a execução de veiculação na mídia (rádio, jornal e carro de som) (peça 44, p. 12 e 21-23) . Não há maiores informações acerca da execução das ações e tampouco foram apresentadas cópias fonográficas do material veiculado.
47.	Quanto às rádios que teriam veiculado os spots (Gabriela FM, Conquista FM, Morena FM e FM Sul - consoante plano de mídia à peça 8, p. 226, do TC 003.469/2015-8) , apesar de solicitação do concedente, não foi apresentada qualquer declaração das emissoras de que teriam realizado a ação.
48.	Entendo, pois, que as presentes despesas não foram devidamente comprovadas.
IV.5
46.	A veiculação de propaganda de meia página em jornal de circulação regional (50 inserções) , no valor de R$82.500,00, teve suas despesas impugnadas em razão da ausência dos seguintes documentos (Parecer Técnico 41/2012 - peça 9, p. 241 do TC Processo 003.469-2015-8) :
- ausência de justificativas para a apresentação de plano de mídia com 37 inserções, enquanto o Plano de Trabalho previa (peça 1, p. 215) ;
- ausência de exemplares impressos da página de veiculação ou eletrônicos em CD de cada uma das edições do jornal onde ocorreram as veiculações;
- documento assinado, e com a identificação de quem o assina, emitido pelo veículo atestando as inserções em sua totalidade, o período de veiculação e a tiragem de cada edição.
47.	A respeito, tal qual em relação à veiculação em rádios. Consta dos autos cópia da nota fiscal com o respectivo aceite do concedente e de contrato genérico firmado com empresa gráfica para a execução de veiculação na mídia (rádio, jornal e carro de som) (peça 44, p. 12 e 21-23) . Há também, cópia de uma publicação em cada um dos seguintes veículos: Diário de Ilhéus, Jornal Agora, Jornal O Foco e Diário da Bahia (peça 9, p. 197-200 do TC Processo 003.469-2015-8) .
49.	Não há maiores informações, apesar da solicitação do concedente, acerca da execução das ações, em especial as cópias das demais publicações e informações dos responsáveis pelos periódicos confirmando os anúncios, bem como o período em que ocorreram.
50.	Outrossim, não foi possível identificar na conta específica do convênio a realização de pagamentos aos jornais.
51.	Creio, pois, que também essa despesa não foi justificada.
V
52.	Em virtude de terem sido justificadas partes das despesas impugnadas, deve ser dado provimento parcial ao presente recurso de reconsideração de modo a reduzir o valor das despesas impugnadas para 217.875,00.
53.	Outrossim, cabe diminuir o valor da multa aplicada com fulcro no art. 57 da Lei 8.443/1992 para R$ 60.000,00, de forma a manter a proporção entre os valores de débito e multa constantes do acórdão recorrido e afastar a incidência de reformatio in pejus.
	Diante do exposto, voto por que o Tribunal adote o acórdão que ora submeto à deliberação deste Colegiado 
TCU, Sala das Sessões Ministro Luciano Brandão Alves de Souza, em 22 de maio de 2019.
BENJAMIN ZYMLER 
Relator